【裁判字號】    89,訴,1617
【裁判日期】    891121
【裁判案由】    盜匪等
【裁判全文】
台灣台中地方法院刑事判決                        八十九年度訴字第一六一七號
    公  訴  人  台灣台中地方法院檢察署檢察官
    被      告  甲○○
右列被告因偽造文書等案件，經檢察官提起公訴（八十九年度偵字第一○七二○號）
，本院判決如左：
    主  文
甲○○無罪。
    理  由
一、公訴意旨略以：被告甲○○明知同案被告丙○○於民國八十九年六月九日，在台
    中市○○路一八一巷三九號丙○○住處，交予其使用之ＮＯＫＩＡ牌行動電話手
    機一支（為戊○○所有，機身號碼：000000000000000，原使用
    門號：0000000000，機身外殼面板為紅色），為丙○○於同年月六日
    晚上強盜取得，竟為圖掩飾，於同年月十日，冒用「何彥宇」名義，偽造「何彥
    宇」之申購單，提出向台灣大哥大股份有限公司經辦人員行使，申購門號：00
    00000000號之預付卡使用，並更換外殼面板為乳白色。嗣經警方依據戊○○被強盜之上開行動電話手機序號監測，追查出該支手機之機身使用人為「何
    彥宇」，再依其申購預付卡所載年籍資料查得甲○○，而於同年月二十七日二十
    時三十分許，在彰化縣員林鎮○○路四二０巷六六弄二０一號前查獲甲○○，扣
    得其收受之上開行動電話手機（戊○○所有）一支，因認被告甲○○涉有刑法第
    三百四十九條第一項之收受贓物罪及同法第二百十六條之行使第二百十條之偽造
    私文書罪嫌云云。
二、按犯罪事實，應依證據認定之，無證據不得推定其犯罪事實，又不能證明被告犯
    罪者，應為無罪之諭知，刑事訴訟法第一百五十四條、第三百零一條第一項定有
    明文。再認定不利於被告之事實，須依積極證據，苟積極證據不足為不利於被告
    事實之認定時，即應為有利於被告之認定，更不必有何有利之證據。刑事訴訟法
    上所謂認定犯罪事實之證據，係指足以認定被告確有犯罪行為之積極證據而言，
    該項證據自須適合於被告犯罪事實之認定，始得採為斷罪資料。又認定犯罪事實
    所憑之證據，無論係直接證據或間接證據，其為訴訟上之證明，須於通常一般之
    人均不致有所懷疑，而得確信其為真實之程度者，始得據為有罪之認定，倘其證
    明尚未達到此一程度，而有合理之懷疑存在，復無其他調查途徑可尋，法院即應
    為無罪之判決，最高法院三十年上字第八一六號判例、二十九年上字第三一０五
    號、七十六年台上字第四九八六號著有判例可資參照。本件公訴人認被告甲○○
    犯有上開罪嫌無非係以卷附之贓物保管收據、台灣大哥大股份有限公司之門號使
    用人資料、通聯紀錄及甲○○收受丙○○交付之行動電話手機後，不但更換手機
    之外殼面板顏色，並刻意冒用「何彥宇」名義申購預付卡使用，衡情顯係明知所
    收受之手機為來路不明之贓物，而故為掩飾乙情為其論據。訊據被告甲○○，固
    坦承於右揭時地，自丙○○處收受上開機身號碼為0000000000000
    00號行動電話手機一支之事實，惟堅決否認有右開犯行，辯稱：伊與丙○○是
    認識約十年之朋友，八十九年六月九日當天，丙○○說伊剛出獄，有行動電話聯
    絡比較方便，乃將上開行動電話送予伊使用，嗣伊即前往伊住處附近之７－１１
    便利商店買上開台灣大哥大易付卡門號，當時係由店員乙○○、丁○○處理，伊
    有提供住址、姓名等，並有填寫單子，伊在單子上填寫姓名為「甲○○」，而非
    「何彥宇」。丙○○將上開手機交予伊時，機身為紅色，伊認為不好看才去換為
    白色。丙○○並未告訴伊手機之來源，伊不知該手機是贓物等語。
三、經查，同案被告丙○○於警訊、及偵審中始終供稱：伊與甲○○是朋友，因知道
    甲○○沒有手機，才送給甲○○使用，伊將上開行動電話交給甲○○時，並未告
    訴甲○○該手機之來源，也沒有向甲○○收錢等語，核與被告甲○○於警訊及偵
    審中供述情節相符。次查，前開被告甲○○所申請使用之台灣大哥大股份有限公
    司0000000000預付卡門號，其用戶資料，除用戶名稱「何彥宇」與被
    告「甲○○」姓名僅有一字之差外，其餘之資料：「證件字號：Ｚ000000
    000」、「用戶地址：台中市○○○路○段１０６號」，均與被告甲○○之身
    分證字號及住址相符，有該門號通聯紀錄一份在卷可稽，是被告甲○○苟真有知
    贓而避免警方追查之意，其當無據實填載易受追查之身分證字號及住所，而僅更
    改姓名之最後一字之理。再參以證人乙○○、丁○○於審理中均結稱：伊二人所
    服務之７－１１便利商店係設於台中市○○街四十六號，雖因時間太久，不記得
    甲○○，也不記得甲○○當初是填何資料，惟一般到伊所服務之店內辦理易付卡
    之顧客，均需自己填寫姓名、身分證號碼、出生年月日、手機號碼等基本資料，
    並要提出身分證，再由伊幫顧客核對，伊均有確實核對，迄今為止，伊未曾發現
    有不符之情形等語；被告於審理中已提出申購上開易付卡門號之統一發票影本一
    紙；及台灣大哥大公司人員於登錄被告甲○○姓名時，誤載為「何彥宇」亦屬可
    能之事等情，易徵被告所辯應可採信。未查，徵諸時下之社會風氣，年輕人更換
    手機顏色者所在多有，且上開手機本非甲○○所自購，其在丙○○贈送該手機後
    ，因不喜原來之手機顏色，而更換手機外殼顏色，亦在常情之內，是尚難僅因被
    告更換手機顏色，遽認被告確有知贓之事實。另大灣大哥大股份有限公司易付卡
    門號申請人，僅需登記用戶基本資料，無需填寫申請書；及台灣大哥大公司並未
    保存被告甲○○在前揭７－１１商店所填載之單據等情，亦有該公司八十九年八
    月十日及十月三日函各一紙在卷足稽。綜上所述，被告甲○○所辯，尚堪採信。
    此外，復查無其他積極證據足認被告甲○○確有右述犯行，既不能證明其犯罪，
    揆諸首揭說明，即應為其無罪之判決。
據上論斷，應依刑事訴訟法第三百零一條第一項，判決如主文。
中      華      民      國      八十九      年    十一  月    二十一    日
                                    法  官  江  奇  峰
右正本證明與原本無異。
如不服本判決，應於判決送達後十日內，向本院提出上訴狀。
                                    書記官
中      華      民      國      八十九       年    十一 月     二十三   日


司法院資訊處製作；財團法人民間司法改革基金會備份。
